---
title: "Chapter 5"
author: "Kunwoo Park"
date: '2017 11 6 '
output:
  pdf_document:
    latex_engine: xelatex
mainfont: NanumGothic
---

## 6.1 통계, 올바른 분석을 위한 툴

```{r}
y <- sleep$extra[sleep$group == 1]
y
summary(y)
sd(y)
```

```{r}
par(mfrow=c(2,2))
hist(y)
boxplot(y)
qqnorm(y);qqline(y)
hist(y, prob=TRUE)
lines(density(y), lty=2)
```

```{r}
t.test(y)
t.test(y, alternative="greater")
```

## 6.2 첫째, 통계학은 숨겨진 진실을 추구한다.

## 6.3 둘째, 통계학은 불확실성을 인정한다.

## 6.4 셋째, 통계학은 관측된 데이터가 가능한 여러 값 중 하나라고 생각한다.

```{r}
curve(dnorm(x, 0, 1.8), -4, 4)
```

```{r}
options(digits = 3)
set.seed(1606)
(y_star <- rnorm(10, 0, 1.8))
mean(y_star-0); sd(y_star);
(t_star <- mean(y_star-0) / (sd(y_star)/sqrt(length(y_star))))

(y_star <- rnorm(10, 0, 1.8))
mean(y_star-0); sd(y_star);
(t_star <- mean(y_star-0) / (sd(y_star)/sqrt(length(y_star))))

(y_star <- rnorm(10, 0, 1.8))
mean(y_star-0); sd(y_star);
(t_star <- mean(y_star-0) / (sd(y_star)/sqrt(length(y_star))))
```

```{r}
set.seed(1606)
B <- 1e4
n <- 10
xbars_star <- rep(NA, B)
sds_star <- rep(NA, B)
ts_star <- rep(NA, B)
for(b in 1:B) {
  y_star <- rnorm(n, 0, 1.789)
  m <- mean(y_star)
  s <- sd(y_star)
  xbars_star[b] <- m
  sds_star[b] <- s
  ts_star[b] <- m / (s/sqrt(n))
}
```

```{r}
opar <- par(mfrow=c(2,2))
hist(xbars_star, nclass=100)
abline(v = 0.75, col='red')
hist(sds_star, nclass=100)
abline(v = 1.789, col='red')
hist(ts_star, nclass=100)
abline(v = 1.3257, col='red')
qqnorm(ts_star); qqline(ts_star)
par(opar)
```

```{r}
length(which(ts_star > 1.3257)) / B
```

## 6.5 스튜던트 t-분포와 t-검정이란?

## 6.6. P-값을 이해하면 통계가 보인다

## 6.7. P-값의 오해와 남용

### 6.7.1 P-값보다 유의성만 보고하는 오류

### 6.7.2 P-값을 모수에 대한 확률로 이해하는 오류

### 6.7.3 높은 P-값을 귀무가설이 옳다는 증거로 이해하는 오류

### 6.7.4 낮은 P값이 항상 의미 있다고 이해하는 오류

### 6.7.5 P-값만을 고려하고, 신뢰구간을 사용하지 않는 오류

### 6.7.6 미국통계학회의 P-값의 사용에 관한 성명서

1. P값은 (통계적 유의성보다는) 가정된 모형이 데이터와 별로 맞지 않음을 나타낼 수 있다.
2. P-값은 주어진 가설이 참일 확률이나, 데이터가 랜덤하게 생성된 확률이 아니다.
3. 과학적 연구 결과와 비즈니스, 정책결정 과정은 P-값이 어떤 경계값보다 크거나 작은 것에 근거해서는 안 된다.
4. 제대로 된 추론을 위해서는 연구과정 전반에 대한 보고서와 투명성이 필요하다.
5. P-값이나 통계적 유의성은 효과의 크기나 결과의 중요성을 나타내지 않는다.
6. P-값 자체만으로는 모형이나 가설에 대한 증거가 되지 못한다.


## 6.8 신뢰구간의 의미

* 같은 모형에서 반복해서 표본을 얻고, 신뢰구간을 얻을 때 신뢰구간이 참 모수값을 포함할 확률이 95%가 되도록 만들어진 구간
* Were this procedure to be repeated on multiple samples, the calculated confidence interval would encompass the true population parameter 95% of the time.

```{r}
set.seed(1606)
(y_star <- rnorm(10, 1, 1.8))
t.test(y_star)$conf.int
(y_star <- rnorm(10, 1, 1.8))
t.test(y_star)$conf.int
(y_star <- rnorm(10, 1, 1.8))
t.test(y_star)$conf.int
```

```{r}
set.seed(1606)
B <- 1e2
conf_intervals <- 
  data.frame(b=rep(NA, B),
             lower=rep(NA, B),
             xbar=rep(NA, B),
             upper=rep(NA, B))
true_mu <- 1.0
for(b in 1:B) {
  (y_star <- rnorm(10, true_mu, 1.8))
  conf_intervals[b, ] = c(b=b,
                          lower=t.test(y_star)$conf.int[1],
                          xbar=mean(y_star),
                          upper=t.test(y_star)$conf.int[2])
}
conf_intervals <- conf_intervals %>%
  mutate(lucky = (lower <= true_mu & true_mu <= upper))
}

glimpse(conf_intervals)
table(conf_intervals$lucky)
conf_intervals %>% ggplot(aes(b, xbar, col=lucky)) +
  geom_point() +
  geom_errorbar(aes(ymin=lower, ymax=upper)) +
  geom_hline(yintercept=true_mu, col='red')
```

### 6.8.1 신뢰구간의 이해를 돕는 다른 표현

### 6.8.2 나의 현재는 95%인가, 5%인가?

## 6.9 넷째, 통계학은 어렵다.

## 6.10 모집단, 모수, 표본

### 6.10.1 표본분포의 예

### 6.10.2 중심극한정리

```{r}
hist(c(0, 1), nclass=100, prob=TRUE, main="Individual sleep time increase")
set.seed(1606)
B <- 1e4
n <- 10
xbars_star <- rep(NA, B)
for(b in 1:B){
  xbars_star[b] <- mean(sample(c(0,1), size=n, replace=TRUE))
}
hist(xbars_star, nclass=100, main="Sample mean of 10 obs")
```

## 6.11 모수추정의 정확도는 sqrt(n)에 비례한다.

### 6.11.1 sqrt(n)과 '빅데이터'의 가치

* 추정치의 정확도는 표본 크기의 제곱근에 반비례한다.
* 비교적 단순한 추정의 문제에서, 빅데이터의 가치는 데이터에 증가에 따라 점점 줄어든다.

## 6.12 모든 모형은 틀리지만 일부는 쓸모가 있다.